臺灣高等法院刑事判決　　　　　　96年度上更(一)字第503號
上　訴　人
即　被　告　乙○○
上列上訴人因搶奪案件，不服台灣板橋地方法院九十五年度訴字
第二七三九號，中華民國九十五年十二月十三日第一審判決（起
訴案號：台灣板橋地方法院檢察署九十五年度偵字第一九二八二
號），提起上訴，判決後，經最高法院發回更審，本院判決如下
：
    主  文
原判決撤銷。
乙○○共同意圖為自己不法之所有，而搶奪他人之動產，累犯，
處有期徒刑壹年拾月。
    事  實
一、乙○○前於民國九十一年間因違反毒品危害防制條例案件，
    經台灣板橋地方法院判處有期徒刑七月確定，又於九十二年
    間因犯搶奪罪，經同院判處有期徒刑一年二月確定，二罪經
    裁定應執行有期徒刑一年七月，於九十三年十一月四日假釋
    出監，同年月二十六日縮刑期滿假釋未經撤銷，以執行完畢
    論。猶不知悔改，夥同姓名年籍不詳之成年男子一人共同意
    圖為自己不法之所有，由該不詳姓名男子騎乘紅色機車（車
    牌號碼不詳）附載乙○○，於九十四年七月二十六日下午三
    時五十分許，在台北縣土城市○○路七十三號前，趁甲○○
    坐進其停放於路邊停車格內之車牌ＺＶ—３８１８號自用小
    客車，甫發動引擎、準備駛離而車門未及上鎖、不備之際，
    將機車騎至自用小客車之左後方停等，乙○○迅速下車，以
    左手開啟左後車門進入車內，徒手搶奪甲○○置放於右前座
    之皮包（內有國民身分證、健康保險卡各一張、信用卡、金
    融卡各二張、現金新台幣二萬四千五百元、手機一支及戶口
    名簿一件）等財物，得手後，隨即搭乘該不詳姓名男子騎乘
    之機車逃離現場。嗣經警於上揭小客車左後車門上採得乙○
    ○之左手拇指指紋一枚，而查悉上情。
二、案經台北縣政府警察局土城分局（下稱土城警分局）報請台
    灣板橋地方法院檢察署檢察官偵查起訴。
    理  由
一、上訴人即被告乙○○經傳未到，據其先前陳述，矢口否認犯
    罪，辯稱：伊不知為何會在被害人甲○○之車門部位留下指
    紋，可能因在車旁嘔吐，不慎接觸而造成，伊絕未拿被害人
    之皮包，被害人亦無法清楚指認，自應詳加查明云云。惟查
    ：
（一）警方據報前往現場蒐證，在被害人之系爭汽車左後車門把
      手之上方採得指紋一枚（見偵查卷第十一頁及第十四、十
      五頁相關照片），經送內政部警政署刑事警察局輸入電腦
      析鑑並確認結果，核與該局檔存被告之指紋卡左拇指指紋
      相符，有該九十四年八月二日刑紋字第0940116239號鑑驗
      書一件附卷（同上卷第六頁）可稽。被告自警詢、偵查以
      迄歷審時，均不否認其指紋留存於被害人車體上之事，甚
      至對於被害人指認歹徒皮膚黑，背後身影與被告相似之情
      ，亦表示「沒有意見」（見原審卷第六十頁，本院上訴卷
      第二十八頁背面）。足見被告確曾出現在該車，並經被害
      人發現無誤。
（二）被告在警詢時，係以時間久，忘記了云云（見偵查卷第五
      頁），推稱未至本案現場；在偵查中改稱：不知何以現場
      會有伊指紋云云（同上卷第二十一頁）；在原審另稱：當
      時伊有施用毒品，精神耗弱，不知是否有到該處云云（見
      原審卷第二十六頁）；在本院前審再翻稱：伊那段時間沒
      有工作，都待在三重家裡，祇有一次去土城找朋友，喝酒
      後，蹲在路邊嘔吐，可能因此留下指紋云云（見本院上訴
      卷第二頁背面、第二十八頁正面），已見數易其言，逐次
      狡展，且衡諸被害人停車之處，乃在土城市○○路，兩旁
      商店林立，屬熱鬧道路，車左後門面臨車道內側，為車流
      通行之大馬路，有該停車現場照片存卷（見偵查卷第十四
      頁上段）足憑，既非偏僻巷道，亦非行人隨意蹲下方便嘔
      吐處所，尤以該指紋係呈指端向上方式，又無其他指、掌
      紋，顯與一般手扶支撐之情形迥異，所謂酒後蹲此嘔吐云
      者，殊難置信。再參以被告曾與友人陳智宏於另案經檢察
      官起訴涉嫌共同搶奪，被告因遭當場逮捕，並被搜獲諸多
      證物，乃坦白認罪，為原審判處罪刑，陳智宏則因監視錄
      影所攝畫面模糊，無法辨認，獲判無罪，有原審法院九十
      一年度訴字第一一六一號刑事判決一份在案（見原審卷第
      三十六至四十四頁）可考，是被告秉此原則，應用該訴訟
      防禦技巧，冀圖卸責，即能理解。
（三）被害人迭在偵查及歷審中以證人身分具結後堅決供證：伊
      將錢包（內有國民身分證一張、健康保險卡一張、信用卡
      二張、金融卡二張、現金二萬四千五百元、手機一支、戶
      口名簿一件等財物）置於副駕駛座（即右前座），有人開
      啟左後車門，伸手拿走該包包（見偵查卷第二十、二十一
      頁；原審卷第五十九至六十一頁；本院上訴卷第二十八頁
      背面）；在偵查中尚謂伊有聽見開車門之聲音（見偵查卷
      第二十、二十一頁）；於原審且言：伊見歹徒取物時，「
      我伸手要阻擋，我也有下車追，但沒有追上」（見原審卷
      第五十九至六十一頁）；在本院上訴審指稱「我回頭，他
      就將東西搶走」、「搶了就跑」（見本院上訴卷第二十八
      頁）各等語，衡諸開啟車門，必有聲音，傾身伸手自後穿
      越椅背取物，難逃前座之人眼界，自非屬遮遮掩掩、手段
      和平之偷竊行為，且因未致使人喪失抗拒之程度，而非為
      強盜手法，實乃合於不掩形聲，卻令人猝不及防之搶奪行
      為概念。
（四）至被害人在警詢時固謂：「有不詳男子趁我不注意時，將
      我後車門打開，將皮包拿走，她拿走皮包時，我沒當場看
      到，事後才發現皮包被拿走」云云（見偵查卷第九頁），
      微論乃屬審判外之陳述，且核與上揭具結後之證言不同，
      再衡諸車門啟開，必發聲音，探身傾斜入車，伸手隔椅取
      物，動作非小，難逃旁人眼光，已如前述，足見此警詢供
      述不符經驗法則及論理法則，爰不予憑採。又本件案發現
      場並無監視錄影，被害人車內亦未採獲指紋，業據土城警
      分局九十六年九月二十六日北縣警土刑字第0960029692號
      函覆綦詳，有該函一份在本院更（一）卷可稽，本院已盡
      調查證據之能事。況如以非手指以外之身體部位，接觸車
      內設施，其無法採取指紋，乃事所必然，自不足因而為被
      告有利認定之依據。再被告在本院上訴審時，聲請傳喚「
      土城友人」一節，既未提出其人基本資料以供查證，且縱
      有其人，仍不能證明被告酒後確在被害人車旁嘔吐，矧其
      事難信，有如前述，爰認無調查必要。至其聲請調閱口卡
      ，以查證其身材、皮膚一節，因口卡年代久遠，照片僅人
      頭，衡情難以作準，自亦無贅行調查之必要，均附此敘明
      。
（五）綜合上揭直接、間接證據，可認本件事證已臻明確，被告
      空言否認犯罪，無非諉卸之詞，不足採信，其犯行堪予認
      定。
二、核被告所為，應成立刑法第三百二十五條第一項之搶奪罪。
    被告與該不詳姓名年籍之成年男子間，具有犯意聯絡及行為
    分擔，為共同正犯。被告有上揭事實欄所載前犯紀錄，有本
    院被告前案紀錄表在卷可按，其於有期徒刑執行完畢後五年
    內，再故意犯本件有期徒刑以上之罪，係屬累犯，應依法加
    重其刑。
三、原審予以論處，固非無見。惟查現行刑法第二條第一項所定
    ：「行為後法律有變更者，適用行為時之法律。但行為後之
    法律有利於行為人者，適用最有利於行為人之法律」。此「
    法律變更」與法律修正之概念，尚屬有別。所謂「法律變更
    」，係指因法律修正而「刑罰」有實質之更異而言（如修正
    後新舊法法定本刑輕重變更，或犯罪構成要件寬嚴不同），
    始有依上開規定為準據法，而生比較適用新法或舊法之問題
    。倘新舊法處罰之輕重仍然相同（例如僅形式上修正法律用
    語或條次移列），並無有利或不利之情形，即無適用上開規
    定為比較之餘地，自應依一般法律適用之原則，適用現行、
    有效之裁判時法。與本件有關之刑法第二十八條及第四十七
    條之規定，於本件而言，適用結果，新舊法並無不同，自應
    逕行適用新法規定，不生比較新舊法問題之餘地。原判決竟
    悉適用該舊法規定，其法則適用，尚嫌未洽。被告猶執陳詞
    ，空言否認犯罪，並指摘原審量刑過重，提起上訴，固無理
    由，惟因原判決既有可議，尚難維持，應由本院予以撤銷改
    判。爰審酌被告年值青壯，不思上進，前已有搶奪等犯罪紀
    錄，執行完畢，猶未警惕收斂，仍再犯案，圖以不法方法得
    財，犯罪手段惡劣，造成被害人之損害非輕，兼衡其於犯罪
    後矢口狡辯，態度不佳等一切情狀，量處如主文所示之刑，
    以示懲儆。
四、被告經合法送達無正當理由未到庭，爰不待其陳述逕行判決
    。又被告雖於審結後，具狀略謂腳傷無法到庭就審云云，既
    無何憑證，所請改期再審，不應准許。
據上論斷，應依刑事訴訟法第三百六十九第一項前段、第三百六
十四條、第三百七十一條、第二百九十九條第一項前段，刑法第
二條第一項、第二十八條、第三百二十五條第一項、第四十七條
，判決如主文。
中　　華　　民　　國　　96　　年　　11　　月　　13　　日
　　　　　　　　　刑事第十九庭　審判長法　官　尤豐彥
                                      法  官  魏新國
                                      法　官　洪昌宏
以上正本證明與原本無異。
如不服本判決，應於收受送達後十日內向本院提出上訴書狀，其
未敘述上訴之理由者並得於提起上訴後十日內向本院補提理由書
（均須按他造當事人之人數附繕本）。
                                      書記官　王韻雅
中　　華　　民　　國　　96　　年　　11　　月　　13　　日
附錄：本案論罪科刑法條全文
刑法第325條
意圖為自己或第三人不法之所有，而搶奪他人之動產者，處六月
以上五年以下有期徒刑。
因而致人於死者，處無期徒刑或七年以上有期徒刑，致重傷者，
處三年以上十年以下有期徒刑。
第一項之未遂犯罰之。
